【裁判字號】    95,破抗,37
【裁判日期】    951030
【裁判案由】    破產宣告
【裁判全文】
臺灣高等法院民事裁定                  95年度破抗字第37號
抗告人  甲○○
抗告人因聲請破產宣告事件，對於中華民國95年6月30日台灣台
北地方法院94年度破字第122號裁定提起抗告，本院裁定如下：
    主  文
抗告駁回。
抗告費用由抗告人負擔。
    理  由
一、本件抗告意旨略以：抗告人於92年12月間結束「吾家卡拉OK
    」之經營，自93年起因繳納貸款債務，採「以卡養卡」方式
    籌措資金，於93年11月 8日自行經營美容工作室，至94年11
    月間竟已背負400多萬元之債務， 實有不能清償之情，親屬
    遂為抗告人籌措現金40萬元（已交抗告人於原法院委任之代
    理人暫為保管），以作為日後破產財團財產，前開金額已足
    以支應破產財團費用及財團債務，爰依破產法第57條規定請
    求宣告破產。然原法院竟以前開金額不足支付財團費用及財
    團債務，認無宣告破產實益，而駁回抗告人聲請。惟抗告人
    構成破產財團之財產均為現金，無須支出管理及變價費。且
    債權人均為銀行，債權債務關係明確，亦無須支出因破產債
    權人共同利益所需費用。又抗告人除積欠銀行債務外，無其
    他債務糾葛，不可能發生因管理破產財團所生之債務。再抗
    告人美容工作室月收入２萬元許，足以支應家屬必要生活。
    從而，本件破產程序所須支出之費用僅有因分配破產財團所
    生之通知郵寄費、破產管理人報酬，因前開通知郵寄及公告
    費用僅須4428元、破產管理人報酬則約為３萬6000元，經扣
    除後破產財團尚有35萬9572元可供破產債權人分配，非無宣
    告破產實益，原法院未為具體估算及必要調查，即駁回抗告
    人之聲請，實有違誤，爰提起抗告請求廢棄原裁定等語。
二、按破產對債務人不能清償債務者宣告之；破產財團債務及財
    團費用，應先於破產債權，隨時由破產財團清償之；又破產
    宣告後，如破產財團之財產不敷清償財團費用及財團債務時
    ，法院因破產管理人之聲請，應以裁定宣告破產終止，破產
    法第57條、第97條及第148條分別定有明文 。準此，如債務
    人之財產，於破產宣告前已不足支付破產程序之財團費用及
    財團債務時，破產財團無從成立， 類推破產法第148條規定
    之立法趣旨，為債權人及債務人之利益，宣告破產顯無實益
    ，此時法院自應裁定駁回破產宣告之聲請。
三、經查， 抗告人共積欠華南銀行等21家銀行400餘萬元之債務
    ，有抗告人提出如附表所示之債權人名冊及各債權人之陳報
    狀可稽（見原法院卷第 9、10、69、100、103、104、134、
    135、 178、 179、193、196、199、213、226、235、245、
    249頁）。 又抗告人雖陳明現有資產現金40萬元，美容工作
    室每月並約有２萬元收入，並提出財產狀況說明書、元貞聯
    合法律事務所94年11月28日收據影本及租賃美容室證明影本
    為證（見原法院卷第7、8、17、23頁）。惟據抗告人所提出
    元貞聯合法律事務所94年11月28日收據係記載：「茲收到甲
    ○○小姐新台幣肆拾萬元整。項目：暫收破產財團之財產。
    本項費用為暫收款，若法院裁定得宣告破產，直接由本所移
    交給破產管理人之指定帳戶，若聲請無效，則返還原籌措資
    金之親屬。」等語（見原法院卷第８頁），依據所載「若聲
    請無效，則返還原籌措資金之親屬」等字，該40萬元顯非抗
    告人之財產，亦為抗告人所自承。抗告人嗣雖又陳明其親屬
    已將該40萬元贈與，並將前開收據更正為「茲收到甲○○小
    姐新台幣肆拾萬元整。項目：破產財團之財產。本項費用為
    本事務所暫收款，若法院裁定宣告破產後，直接由本所移交
    給破產管理人」等語，乃抗告人因本件破產宣告之目的事後
    所製作，已難認該現金40萬元為抗告人現有資產。再抗告人
    雖稱其月收入約２萬元，惟僅提出租賃美容室有向他人承租
    美容室經營家庭美容之證明，難證其有月收入２萬元之事實
    ，況縱然每月收入２萬元，然依抗告人自承扣除房租8000元
    、店租１萬元後，僅餘2000元（見原法院卷第18頁），顯不
    足維持抗告人及其家屬必要生活費用，經核抗告人財產所得
    明細表，抗告人復無其他財產（見原法院卷第11頁），則酌
    留屬於財團費用之抗告人及家屬必要生活費用，破產財團亦
    有不敷清償財團費用之情事。況本件信用卡債務循環利息之
    計算非無爭執，非如抗告人所主張破產財團費用及財團債務
    僅有4萬0428元， 因此增加勞費，抗告人現有財產不敷清償
    破產財團費用及財團債務亦明，本諸前開說明，破產財團無
    從成立，無對抗告人宣告破產之實益及進行破產程序之必要
    。從而，原裁定駁回抗告人宣告破產之聲請，並無不合。又
    原裁定意旨強調破產在宣告後使債權人公平受償，並非以債
    權人有無獲得滿足清償為得否宣告破產之基準，有原裁定可
    考，抗告人認原裁定係以債權人無法獲得滿足清償認本件無
    宣告破產之實益云云，而指摘原裁定不當，亦屬誤解。綜上
    所述，原裁定駁回抗告人破產宣告之聲請，並無不合，抗告
    意旨指摘原裁定不當，聲明廢棄，為無理由，應予駁回，爰
    裁定如主文。
中    華    民    國    95    年    10    月  30     日
                    民事第七庭
                        審判長法  官  鄭三源
                              法  官  周美月
                              法  官  黃嘉烈
正本係照原本作成。
本裁定除以適用法規顯有錯誤為理由，並經本院許可外，不得再
抗告。如提起再抗告，應於收受後10日內委任律師為訴訟代理人
向本院提出再抗告狀。並繳納再抗告費新台幣１千元。
中    華    民    國    95    年    10    月    30    日
                              書記官  倪淑芳
附表：
┌──┬──────────────┬────────┐
│編號│債權人姓名                  │債權金額(新台幣)│
├──┼──────────────┼────────┤
│1   │華南銀行（新店分行）        │   49,000元     │
├──┼──────────────┼────────┤
│2   │台北富邦銀行（瑞湖分行）    │  400,746元     │
├──┼──────────────┼────────┤
│3   │國泰世華銀行（館前分行）    │  363,640元     │
├──┼──────────────┼────────┤
│4   │美商美國運通銀行（台北分行）│  120,104元     │
├──┼──────────────┼────────┤
│5   │香港上海匯豐銀行（台北分行）│  339,234元     │
├──┼──────────────┼────────┤
│6   │中華商業銀行（新店分行）    │   78,000元     │
├──┼──────────────┼────────┤
│7   │萬泰商業銀行（城東分行）    │   97,435元     │
├──┼──────────────┼────────┤
│8   │萬泰商業銀行（勞業部）      │  205,862元     │
├──┼──────────────┼────────┤
│9   │台新國際商業銀行（忠孝分行）│  432,196元     │
├──┼──────────────┤                │
│10  │台新國際商業銀行（台北分行）│                │
├──┼──────────────┼────────┤
│11  │中國信託商業銀行（永吉分行）│  260,816元     │
├──┼──────────────┼────────┤
│12  │友邦國際信用卡股份有限公司  │  470,585元     │
├──┼──────────────┼────────┤
│13  │花旗銀行                    │  227,112元     │
├──┼──────────────┼────────┤
│14  │遠東國際商業銀行            │  124,543元     │
├──┼──────────────┼────────┤
│15  │陽信商業銀行                │  145,320元     │
├──┼──────────────┼────────┤
│16  │玉山銀行                    │  223,921元     │
├──┼──────────────┼────────┤
│17  │合作金庫銀行                │   88,813元     │
├──┼──────────────┼────────┤
│18  │聯邦銀行                    │  166,796元     │
├──┼──────────────┼────────┤
│19  │荷蘭銀行                    │  103,833元     │
├──┼──────────────┼────────┤
│20  │新光商業銀行                │  176,104元     │
│    │（原名誠泰商業銀行）        │                │
├──┼──────────────┼────────┤
│21  │中國國際商業銀行            │  137,157元     │
├──┴──────────────┴────────┤
│總金額：4,211,217元                                 │
└──────────────────────────┘


司法院資訊處製作；財團法人民間司法改革基金會備份。
